【裁判字號】    89,交易,228
【裁判日期】    900611
【裁判案由】    過失致死
【裁判全文】
臺灣嘉義地方法院刑事判決                        八十九年度交易字第二二八號
    公  訴  人  臺灣嘉義地方法院檢察署檢察官
    被      告  甲○○
右列被告因過失致死案件，經檢察官提起公訴（八十九年度偵字第四六七一號），本
院判決如左︰
    主  文
甲○○無罪。
    理  由
一、公訴意旨以被告甲○○於民國八十九年三月二十八日下午三時五十分許，駕駛車
    牌號碼Ｐ２─九四九號營業自小客車附載同業蔡育錡，沿嘉義縣水上鄉○○路由
    西向東方向行駛，欲同往冰品店消費，途中蔡育錡向甲○○陳稱：「我請你吃冰
    ，你換我排第一班」等語後，旋經甲○○斷然拒絕，並表示欲迴轉返回排班處，
    然蔡育錡卻陳稱：「若要迴轉的話，我要跳車」等語，嗣甲○○於行駛至同鄉下
    寮村二二之二號前欲迴轉時，原應注意車輛於行進間，需隨時採取必要之安全措
    施，若乘客跳車即有死傷之虞，而依當時情形又無不能注意之情事，竟疏於注意
    及此，而貿然繼續行駛，致蔡育錡果真跳車，頭部著地，造成臚骨骨折及臚內出
    血，經送醫後不治死亡。因認被告涉犯刑法第二百七十六條第一項過失傷害罪嫌
    。
二按犯罪事實應依證據認定之，無證據不得推定其犯罪事實；又不能證明被告犯罪
    或其行為不罰者，應諭知無罪之判決，刑事訴訟法第一百五十四條第三百零一
    條第一項分別定有明文。又事實之認定，應憑證據，如未能發現相當證據，或證
    據不足以證明，自不能以推測或擬制之方法，為裁判基礎（最高法院四十年台上
    字第八六號判例參照）。且認定犯罪事實所憑之證據，雖不以直接證據為限，間
    接證據亦包括在內，然而無論直接證據或間接證據，其為訴訟上之證明，須於通
    常一般之人均不致有所懷疑，而得確信其為真實之程度者，始得據為有罪之認定
    ，倘其證明尚未達到此一程度，而有合理之懷疑存在而無從使事實審法院得有罪
    之確信時，即應由法院為諭知被告無罪之判決（最高法院七十六年台上字第四九
    八六號判例參照）。
三、公訴人以被告涉犯刑法第二百七十六條第一項過失傷害罪嫌，係以被告之自白，
    證人林憲昌、蒲政端、姜國誠、王碧珠、林春重、賴秉斌、乙○○之證述，及經
    相驗、解剖，有相驗筆錄、相驗屍體證明書、驗斷書、鑑定書及相片等為證，且
    被告經測謊亦認被告無不實反應，有內政部警政署刑事警察局鑑驗通知書可資佐
    證為據。
四、訊據被告甲○○固坦承有於八十九年三月二十八日下午三時五十分許，駕駛車牌
    號碼Ｐ２─九四九號營業自小客車附載蔡育錡，沿嘉義縣水上鄉○○村○○路由
    西向東方向行駛，欲同往冰品店消費，途中蔡育錡向甲○○陳稱：「我請你吃冰
    ，你換我排第一班」等語後，經甲○○斷然拒絕，並表示欲迴轉返回排班處，然
    蔡育錡卻陳稱：「若要迴轉的話，我要跳車」等語，嗣甲○○於行駛至同鄉下寮
    村二二之二號前欲迴轉時，蔡育錡果真跳車之事實。惟矢口否認過失傷害犯行，
    辯稱：不確定蔡育錡是否因跳車而死亡等語。經查：
  （一）被害人蔡育錡之死亡原因，經檢察官督同檢驗員及法醫解剖，認為蔡育錡係
        因外力由上重擊頭部，造成臚骨骨折及臚內出血，導致「中樞神經性衰竭」
        死亡，有法務部法醫研究所（８９）法醫所鑑字第○三九二號鑑定書在卷可
        稽（詳相驗卷第六十頁以下），其中對蔡育錡死亡原因之分析：「分析死者
        傷痕，頭部為一外力重擊之衝擊傷，疑為無角圓滑之鈍器造成，雙膝瘀傷，
        疑為雙膝同時跪地造成。死者身上無其他因滑動力造成之擦傷。觀察停車現
        場，除崗哨外無較高之建物。由死者頭骨頂葉中線骨折，雙膝瘀傷及死者身
        高近一八○公分，死者疑處於跪地狀態下，由上遭不明鈍器重擊頭部，造成
        臚骨骨折及臚內大量血死亡。死者之死亡機轉為『中樞神經性衰竭』。死亡
        方式為『他為』」等語（詳相驗卷第六十八頁）。且經函詢，認為：「鑑
        定報告就死亡原因分析，疑為無角圓滑之鈍器造成。所謂無角鈍器不包括『
        地面』。死者疑遭無角圓滑之鈍器重擊頭部造成死亡。因無鈍角利面撞擊
        ，不一定頭皮外側會遺留外皮破裂痕跡。其頭皮外側外皮傷勢描述，於急診
        病歷中並未詳細記載。另外受傷至死亡相隔五日，因頭皮血流良好傷口癒合
        快，所以解剖時並未發現頭皮外側有明顯外傷。切開頭皮後，發現死者左
        側頭皮下出血，佔據近整片左腦，此為外力重擊鈍傷之撞擊傷（ｃｏｕｐ）
        造成之證據之一。而切頭皮後，發現臚骨頂葉不規則骨折，此為外力重擊造
        成之證據之二。鋸開臚骨後，左腦大面積硬腦膜下、蛛網膜上、及腦實質組
        織等出血，併伴隨右腦實質組織近小腦處約三×三公分出血，左側出血面積
        大於右側，不合對撞傷（ｃｏｕｎｔｅｒ－ｃｏｕｐ），此為外力重擊造成
        之證據之三。配合死者身高約一百八十公分及雙膝前部瘀傷，疑死者處於跪
        地狀態下，由上遭不明鈍器重擊頭部，重擊點為左側頭臚腦部。切開頭皮
        後，發現臚骨頂葉有不規則骨折，由前額葉經頂葉中線向枕葉延伸，長度約
        十五公分，此為外力重擊造成之證據。」有法務部法醫研究所九十年四月二
        十六日法醫所九○理字第七三四號函附於本院卷可稽。足證被害人蔡育錡係
        因疑遭無角圓滑之鈍器重擊頭部，且重擊點為左側頭臚腦部。
  （二）據被告供稱：於八十九年三月二十八日下午三時五十分許，駕駛上開營業自
        小客車搭載蔡育錡於右前座，在嘉義縣水上鄉下寮村二二之二號前跳車。經
        被告表示要扶蔡育錡，蔡育錡表示不願意，經被告開其營業自小客車回排班
        處請同行載回現場，蔡育錡仍不願意上車。被告復回排班處，駕駛蔡育錡之
        自小客車回現場，同路人一同將蔡育錡搬上車等語（詳本院八十九年九月二
        十六日訊問筆錄），及供稱：「（問：後來被害人與你上車後，你車停在何
        處？）廢棄防砲部隊崗哨舊排班處，那時我是開被害人計程車，他坐在前面
        乘客座，因為我當時要排班，請五四○（按即證人蒲政瑞）幫我看顧被害人
        ，我將被害人計程車前座車窗搖下」等語（詳本院八十九年十二月二十八日
        訊問筆錄）。核與證人即目擊者林憲昌於警訊中證稱：「當時有一台梅花無
        線計程車黃色、車牌我不知道，黃色計程車由西向東方向行駛，時速很慢，
        約二十公里，突然計程車前車門（右前門）打開，滾下一男子，然後駕駛下
        車扶著該滾下的男子上車，但該男子不上車，扶上車，又下車，反覆幾次都
        不願上車，該黃色計程車駕駛駕著該計程車回到榮典路排班處，叫來同行協
        助，不耐煩先行離去，但該滾下車的男子還是不願意離去，最後由一黃色計
        程車載走該滾下車男子，往榮典路排班處方向駛去」等語（詳相驗卷第七十
        二頁背面），及於審理中證稱：「當時我看到該計程車行進很慢，計程車門
        打開後，看到一個人掉下來，他從車道中間滾到黃線。至於他是右邊或是左
        邊先著地我忘了。他滾下來後雙手抱頭蹲著，約過二、三分鐘，被告下車要
        扶他上車，他不願意，我叫被告去他排班處找同事過來幫忙，後來他同事來
        時，被害人已經走到馬路對面」，「他是倒在地上，被告先將車停下來，那
        時死者就到路旁雙手抱頭」等語（詳本院八十九年十二月二十八日訊問筆錄
        ），及證人蒲政瑞於警訊時陳稱於審理中證稱：「我開梅花計程車五四○號
        」，「被告當時叫我看一下被害人，我就看一下，那時被害人在吃蓮霧，我
        就跟被告說：他還能吃蓮霧，應該不要緊。我在現場待了十多分鐘後，就去
        排班了。後來我回來看到他在車上睡覺，他那時前座乘客座椅背已放下，他
        躺在那裡睡覺，窗戶開一半」等語（詳本院八十九年十二月二十八日訊問筆
        錄）所述情形相符固能證明蔡育錡有自被告之營業自小客車上跳車，並由被
        告載至防砲部隊廢崗哨前休息，並囑咐蒲政瑞看顧蔡育錡之事實，惟均未能
        證明被告有以鈍器重擊蔡育錡頭部左側。
  （三）再本院前往嘉義縣水上鄉下寮村二二之二號前勘驗，經證人林憲昌指出所見
        蔡育錡從被告營業用自小客車跳車後，走至對面馬路之路況，未查有任何無
        角圓滑之鈍器，有相片四幀附於本院卷可稽，而林憲昌亦證稱蔡育錡未撞到
        路樹，當時地上亦無石頭（詳本院八十九年十二月二十八日訊問筆錄），蔡
        育錡摔下來後，也沒有看到其被人用器物敲擊頭部等語（詳本院九十年五月
        十四日訊問筆錄）明確，亦未能證明被告有以鈍器重擊蔡育錡。
  （四）至證人梅花計程車行站長林春重、王碧珠、姜國誠等人之陳述，僅能證明林
        春重有於八十九年三月二十八日十七時許，在防砲部隊廢崗哨前看蔡育錡之
        情況；王碧珠有於八十九年三月二十八日二十二時許、二十三時許，有看到
        蔡育錡之計程車停在防砲部隊廢崗哨前，及翌日七時許，在防砲部隊廢崗哨
        前看到蔡育錡之事實；姜國誠有於八十九年三月二十八日十六、七時許，看
        到蔡育錡的計程車停在該處之情形，均未能證明蔡育錡被人以鈍器重擊頭部
        左側之事實。
  （五）又證人亦為計程車司機之賴秉斌於警訊時陳稱：「我在二十九日六時三十分
        許，看到他車停在防砲部隊門口，車頭向外對著馬路，引擎未發動，車窗未
        打開，沒有看見他人下車，不久車行代號五四二跟我說他蔡育錡在那裡停一
        夜，沒有排班，我就過去他停車處亭寫排班表，然後看他一下，他倒在駕駛
        座在睡覺。約七時二十分左右，我又過去對面看他時，他一樣在睡覺，沒有
        什麼異樣，然後我開車去水上機場旁空地等乘客，不久我就載乘客出車出去
        ，於八時許，我又回來信航企業空地旁排班，不久約八時三十分許，我又填
        排班表時，又看他一眼，發現他口吐白沬，就立即用無線電呼叫車行小姐叫
        救護車送他去榮民醫院急救」等語（詳八十九年四月二日警訊筆錄），及審
        理中證稱：「我是在第二天（指三月二十九日）上午六時三十分許、七時二
        十分及八時三十分有去他，六點半看到他時，我只是看一下而已。到七點二
        十分，我還是以為他在睡覺。到八點半時，我看到他口吐白沬，然後我叫小
        姐趕快叫救護車送醫」等語（詳本院八十九年十二月一日訊問筆錄）。僅能
        證明證人賴秉斌於八十九年三月二十九日上午看見蔡育錡之情形，及事後將
        蔡育錡送醫之經過，亦未能證明蔡育錡之死亡係被告所致。
  （六）此外，自蔡育錡於八十九年三月二十八日十五時五十分許，在嘉義縣水上鄉
        下寮村二二之二號前跳車後，至翌日八時三十分許證人賴秉斌看見蔡育錡在
        車上口吐白沬送醫之期間內，是否有他人以不明鈍物重擊蔡育錡頭部左側？
        尚非不可能。
五、綜上所述，公訴人認被告所涉有之刑法第二百七十六條第一項之過失致死罪嫌，
    尚與事實有間，此外復查無其他積極證據足資證明被告有何公訴人所指之上開犯
    行，既不能證明被告犯罪，核諸前揭說明，自應由本院為被告無罪之諭知。
據上論斷，應依刑事訴訟法第三百零一條第一項，判決如主文。
本案經檢察官陳美君到庭執行職務。
中    華    民    國        九十        年      六      月      十一    日
                                  臺灣嘉義地方法院刑事第三庭
                                      法  官  張  育  彰
右正本證明與原本無異。
如不服本判決，應於判決送達後十日內向本院提出上訴狀( 應附繕本 )。
中    華    民    國        九十        年      六      月      十四    日
                      書記官  馮  澤  文


司法院資訊處製作；財團法人民間司法改革基金會備份。
